臺灣高雄地方法院交通事件裁定　　　　100年度交聲字第796號
原處分機關　高雄市政府交通局
異　議　人
即受處分人　許予原名許瓊穎.
上列異議人即受處分人因違反道路交通管理處罰條例事件，對於
高雄市政府交通局所為如附表所示之處分，聲明異議，本院裁定
如下：
    主  文
如附表所示之處分均撤銷。
    理  由
一、異議意旨略以：異議人即受處分人許予係車牌號碼ZX-527
    1 號自用小客車之車主，經原處分機關以異議人有如附表所
    示之交通違規為由，處罰異議人各新臺幣300 元之罰鍰。然
    異議人自始至終，均未接獲停車費之催繳通知，亦未收受舉
    發違反道路交通管理事件通知單（下稱舉發通知單），即遭
    原處分機關逕行裁決，且異議人民國99年度之停車費，亦已
    全部繳清，原處分實有違誤，爰依法提出異議等語。
二、按違反道路交通管理處罰條例行為之處罰於裁決前，應給予
    違規行為人陳述之機會；受處罰人接獲違反道路交通管理事
    件通知單後，於15日內得不經裁決，逕依罰鍰基準規定，向
    指定之處所繳納結案；不服舉發事實者，應於15日內，向處
    罰機關陳述意見；其不依通知所定期限前往指定處所聽候裁
    決，且未依規定期限繳納罰鍰結案或向處罰機關陳述意見者
    ，處罰機關得逕行裁決之，道路交通管理處罰條例第8 條第
    2 項、第9 條第1 項定有明文。又行為人有違反道路交通管
    理處罰條例之情形者，應填製舉發通知單，逕行舉發者，應
    按已查明之資料填註車牌號碼、車輛種類、車主姓名及地址
    ，並於通知單上方空白處加註逕行舉發之文字後，由舉發機
    關送達被通知人。又違反道路交通管理事件，行為人認為舉
    發之事實與違規情形相符者，得於接獲舉發通知單後，親自
    或委託他人持該舉發通知單，不經裁決向指定之處所，逕依
    裁罰基準執行並繳納罰鍰結案；違反道路交通管理事件行為
    人，未依規定自動繳納罰鍰，或未依規定到案聽候裁決，處
    罰機關應依基準表於舉發通知單送達且逾越應到案期限60日
    之3 個月內，逕行裁決之。但警察機關管轄部分，應於舉發
    通知單送達且逾越應到案期限之3 個月內，逕行裁決之，違
    反道路交通管理事件統一裁罰基準及處理細則第11條第1 項
    第4 款、第48條第1 項、第44條第1 項分別定有明文。準此
    ，逕行舉發案件，應由舉發機關依行政程序法之規定，將舉
    發通知單送達被通知人，經合法送達後，若被通知人未依規
    定自動繳納罰鍰，或未依規定到案聽候裁決，處罰機關方能
    逕予裁決，如未將舉發通知單合法送達被通知人而逕行裁決
    ，即與前開規定不符，其裁決程序自有瑕疵。次按，送達應
    於受送達人之住居所、事務所或營業所為之，行政程序法第
    72條第1 項前段定有明文。又對於當事人之送達，有（一）
    應為送達之處所不明；（二）於有治外法權人之住居所或事
    務所為送達而無效；（三）於外國或境外為送達，不能依行
    政程序法第86條之規定辦理或預知雖依該規定辦理而無效等
    情形之一者，行政機關得依申請，准為公示送達。有前項所
    列各款之情形而無人為公示送達之申請者，行政機關為避免
    行政程序遲延，認為有必要時，得依職權命為公示送達。當
    事人變更其送達之處所而不向行政機關陳明，致有第1 項之
    情形者，行政機關得依職權命為公示送達，行政程序法第78
    條亦規定甚明。是對於當事人為送達時，若無行政程序法第
    78條第1 項所規定之前揭3 款情形，自無從以公示送達對當
    事人為送達，否則該公示送達即難謂係合法送達。
三、經查，異議人所有之車牌號碼ZX-5271 號自用小客車，因遭
    高雄縣政府警察局（現改制為高雄市政府警察局，下同）公
    有停車場管理中心認其於如附表所示之時間、地點，有在道
    路收費停車處所停車，經催繳不依規定繳費之交通違規，乃
    以異議人為被通知人，而予製作舉發通知單逕行舉發，嗣經
    原處分機關開立裁決書，依據道路交通管理處罰條例第56條
    第2 項規定，對異議人為如附表所示之罰鍰乙情，固有如附
    表所示處分之裁決書在卷可證。然本件舉發單位於製作舉發
    通知單後，關於如附表編號1 至8 所示處分之舉發通知單，
    係於99年8 月30日，對前開自用小客車車籍地址之「高雄市
    左營區○○○路998 號6 樓」為寄存送達，此有上開自用小
    客車之車籍資料及相關送達證書在卷可稽（見本院100 年度
    交聲字第796 號卷第27頁、第30至32頁）；而關於如附表編
    號9 、10所示處分之舉發通知單，則因寄送後遭郵局退回，
    而經舉發單位以應為送達之處所不明為由，於99年8 月6 日
    ，改以公示送達之方式，送達前開舉發通知單，此有本院公
    務電話紀錄及高雄縣政府警察局99年8 月6 日高縣警交字第
    0990081288號函暨附件在卷足按（見本院100 年度交聲字第
    796 號卷第42至45頁）。而異議人名下前開自用小客車之車
    籍地址，雖係其先前戶籍所在地之「高雄市左營區○○○路
    998 號6 樓」，惟異議人嗣於94年7 月21日即遷出原戶籍地
    ，而將戶籍遷至「高雄市○○區○○路1708號7 樓」，並在
    該處居住迄今等情，業據異議人於本院審理中陳明在卷（見
    本院100 年度交聲字第796 號卷第25、26頁），並有異議人
    之戶政資料查詢結果附卷可證（見本院100 年度交聲字第79
    6 號卷第27頁背面），是於99年8 月間，異議人之住居所顯
    非在「高雄市左營區○○○路998 號6 樓」，而係在「高雄
    市○○區○○路1708號7 樓」，且本件舉發單位於送達前開
    各舉發通知單時，當可藉由戶籍登記資料查知異議人住居所
    ，要無應為送達處所不明之情形，揆諸前開說明，本件如附
    表編號1 至8 所示處分之舉發通知單對「高雄市左營區○○
    ○路998 號6 樓」之址為寄存送達；而如附表編號9 、10所
    示處分之舉發通知單，以公示送達方式為送達，均屬於法未
    合，而此未合法送達之結果，已使異議人喪失依道路交通管
    理處罰條例第8 條第2 項、第9 條第1 項規定向處罰機關陳
    述意見之機會，對異議人法律上權益有所侵害，原處分機關
    未慮及此遽予裁罰，尚有未合，是本件異議人之異議為有理
    由，如附表所示之處分均應予以撤銷，並發回原處分機關另
    為適法之處理。另本件停車費之催繳通知，依舉發單位檢送
    本院之送達證書所示，亦係誤對「高雄市左營區○○○路99
    8 號6 樓」之址為送達，則異議人是否有本件交通違規行為
    ？實值商榷，原處分機關宜就此一併注意，附此敘明。
四、依道路交通事件處理辦法第19條前段，裁定如主文。
中    華    民    國   100    年    5     月    30    日
                  交通法庭  法  官  陳君杰
以上正本證明與原本無異。
如不服本裁定，應於收受送達後5 日內向本院提出抗告狀。
中    華    民    國   100    年    5     月    30    日
                            書記官  紀龍年
附表：
┌─┬───────┬─────┬────┬──────┬──────┬──────┐
│編│裁決時間及原處│違規時間  │違規地點│違規事實    │違反法條    │處罰內容    │
│  │分案號        │          │        │            │            │            │
│號├───────┤          │        │            │            │            │
│  │本  院  案  號│          │        │            │            │            │
├─┼───────┼─────┼────┼──────┼──────┼──────┤
│1 │100 年3 月24日│99年5 月18│高雄縣鳳│在道路收費停│道路交通管理│處罰鍰新臺幣│
│  │高市交裁字第裁│日下午6 時│山市新富│車處所停車經│處罰條例第56│300 元      │
│  │32-NR0000000號│47分      │路      │催繳不依規定│條第2 項    │            │
│  ├───────┤          │        │繳費        │            │            │
│  │100 年度交聲字│          │        │            │            │            │
│  │第796 號      │          │        │            │            │            │
├─┼───────┼─────┼────┼──────┼──────┼──────┤
│2 │100 年3 月24日│99年5 月18│高雄縣鳳│在道路收費停│道路交通管理│處罰鍰新臺幣│
│  │高市交裁字第裁│日上午10時│山市新富│車處所停車經│處罰條例第56│300 元      │
│  │32-NR0000000號│40分      │路      │催繳不依規定│條第2 項    │            │
│  ├───────┤          │        │繳費        │            │            │
│  │100 年度交聲字│          │        │            │            │            │
│  │第797 號      │          │        │            │            │            │
├─┼───────┼─────┼────┼──────┼──────┼──────┤
│3 │100 年3 月24日│99年5 月17│高雄縣鳳│在道路收費停│道路交通管理│處罰鍰新臺幣│
│  │高市交裁字第裁│日下午4 時│山市新富│車處所停車經│處罰條例第56│300 元      │
│  │32-NR0000000號│35分      │路      │催繳不依規定│條第2 項    │            │
│  ├───────┤          │        │繳費        │            │            │
│  │100 年度交聲字│          │        │            │            │            │
│  │第798 號      │          │        │            │            │            │
├─┼───────┼─────┼────┼──────┼──────┼──────┤
│4 │100 年3 月24日│99年5 月13│高雄縣鳳│在道路收費停│道路交通管理│處罰鍰新臺幣│
│  │高市交裁字第裁│日下午6 時│山市新富│車處所停車經│處罰條例第56│300 元      │
│  │32-NR0000000號│05分      │路      │催繳不依規定│條第2 項    │            │
│  ├───────┤          │        │繳費        │            │            │
│  │100 年度交聲字│          │        │            │            │            │
│  │第799 號      │          │        │            │            │            │
├─┼───────┼─────┼────┼──────┼──────┼──────┤
│5 │100 年3 月24日│99年5 月13│高雄縣鳳│在道路收費停│道路交通管理│處罰鍰新臺幣│
│  │高市交裁字第裁│日上午9 時│山市新富│車處所停車經│處罰條例第56│300 元      │
│  │32-NR0000000號│30分      │路      │催繳不依規定│條第2 項    │            │
│  ├───────┤          │        │繳費        │            │            │
│  │100 年度交聲字│          │        │            │            │            │
│  │第800 號      │          │        │            │            │            │
├─┼───────┼─────┼────┼──────┼──────┼──────┤
│6 │100 年3 月24日│99年5 月11│高雄縣鳳│在道路收費停│道路交通管理│處罰鍰新臺幣│
│  │高市交裁字第裁│日上午10時│山市新富│車處所停車經│處罰條例第56│300 元      │
│  │32-NR0000000號│50分      │路      │催繳不依規定│條第2 項    │            │
│  ├───────┤          │        │繳費        │            │            │
│  │100 年度交聲字│          │        │            │            │            │
│  │第801 號      │          │        │            │            │            │
├─┼───────┼─────┼────┼──────┼──────┼──────┤
│7 │100 年3 月24日│99年5 月10│高雄縣鳳│在道路收費停│道路交通管理│處罰鍰新臺幣│
│  │高市交裁字第裁│日下午3 時│山市新富│車處所停車經│處罰條例第56│300 元      │
│  │32-NR0000000號│45分      │路      │催繳不依規定│條第2 項    │            │
│  ├───────┤          │        │繳費        │            │            │
│  │100 年度交聲字│          │        │            │            │            │
│  │第802 號      │          │        │            │            │            │
├─┼───────┼─────┼────┼──────┼──────┼──────┤
│8 │100 年3 月24日│99年5 月5 │高雄縣鳳│在道路收費停│道路交通管理│處罰鍰新臺幣│
│  │高市交裁字第裁│日上午11時│山市新富│車處所停車經│處罰條例第56│300 元      │
│  │32-NR0000000號│20分      │路      │催繳不依規定│條第2 項    │            │
│  ├───────┤          │        │繳費        │            │            │
│  │100 年度交聲字│          │        │            │            │            │
│  │第803 號      │          │        │            │            │            │
├─┼───────┼─────┼────┼──────┼──────┼──────┤
│9 │100 年3 月23日│99年4 月6 │高雄縣鳳│在道路收費停│道路交通管理│處罰鍰新臺幣│
│  │高市交裁字第裁│日下午3 時│山市新富│車處所停車經│處罰條例第56│300 元      │
│  │32-NR0000000號│25分      │路      │催繳不依規定│條第2 項    │            │
│  ├───────┤          │        │繳費        │            │            │
│  │100 年度交聲字│          │        │            │            │            │
│  │第804 號      │          │        │            │            │            │
├─┼───────┼─────┼────┼──────┼──────┼──────┤
│10│100 年3 月23日│99年4 月28│高雄縣鳳│在道路收費停│道路交通管理│處罰鍰新臺幣│
│  │高市交裁字第裁│日上午11時│山市新富│車處所停車經│處罰條例第56│300 元      │
│  │32-NR0000000號│          │路      │催繳不依規定│條第2 項    │            │
│  ├───────┤          │        │繳費        │            │            │
│  │100 年度交聲字│          │        │            │            │            │
│  │第805 號      │          │        │            │            │            │
└─┴───────┴─────┴────┴──────┴──────┴──────┘